臺灣臺中地方法院刑事判決　　　　　　　 94年度易字第342號
　　公　訴　人　臺灣臺中地方法院檢察署檢察官
　　被　　　告　戊○○　男36.
　　　　　（原名為許厚生）
　　　　　　　　　　　　國民
　　被　　　告　丙○○　男51.
　　　　　　　　　　　　國民
上列被告因妨害自由案件，經檢察官提起公訴（九十三年度偵字
第二一八二四號、九十四年度偵字第一五○九號），復經檢察官
移送併辦（九十四年度偵字第三八四五號），本院判決如下：
    主  文
戊○○共同連續以脅迫使人行無義務之事，處有期徒刑陸月，如
易科罰金，以參佰元折算壹日。
丙○○無罪。
    犯罪事實
一、戊○○（於民國九十四年二月二十五日更名，原名「許厚生
    」）前自九十二年間起，即在設於臺中市○區○○路六九四
    號之「全成帳款處理公司」（又名國泰帳款管理有限公司，
    以下分別簡稱全成公司、國泰公司）擔任業務經理，負責與
    欲催討債務之債權人接洽，並接受其委託，代為向債務人催
    討債務。嗣全成公司實際負責人廖國良及該公司催收組員己○○（綽號「阿生」，六十六年九月二十五日生，國民身分
    證統一編號：Ｚ000000000號）、乙○○（綽號「
    阿漢」，六十五年四月十六日生，國民
    000000000號），因涉有以言詞、潑油漆、放鞭炮
    等方法，恐嚇債務人及剝奪債務人行動自由之方式催討債務
    ，而於九十三年四月二十一日為警在上址查獲，全成公司並
    因而停止營業，惟國泰公司則仍繼續營業，戊○○亦持續以
    國泰公司之名義，招攬業務。而丙○○因庚○○、甲○○夫
    妻共同積欠新臺幣（下同）九百六十一萬元，遲未償還，又
    避不見面，乃經由妻舅許聰敏之介紹，於九十三年五月二十
    四日，授權許聰敏與戊○○洽商後，簽立委託書，委任國泰
    公司向庚○○及甲○○催討前揭債務，並允諾以庚○○及甲○○實際償還金額之百分之五十，作為國泰公司之報酬。因
    丙○○前即對庚○○、甲○○提出詐欺罪之告訴，該案件定
    於九十三年八月三日上午九時四十分，在臺灣高等法院臺中
    分院刑事第二十三法庭進行審理，丙○○於接獲開庭通知後
    ，即將此訊息告知戊○○，二人乃相約該日上午在臺灣高等
    法院臺中分院見面。另方面，戊○○明知己○○及乙○○素
    以前揭恐嚇等非法方式催討債務，竟仍與己○○、乙○○及
    綽號「阿寶」之不詳姓名年籍成年男子，共同基於使人行無
    義務事之概括犯意聯絡，由戊○○指示己○○、乙○○及「
    阿寶」三人於九十三年八月三日前往臺灣高等法院臺中分院
    會合。嗣於九十三年八月三日上午，戊○○與丙○○在臺灣
    高等法院臺中分院碰面後，經丙○○向其指明庚○○與甲○○係何人後，即先行離去。俟己○○及乙○○到達後，戊○○即告知己○○及乙○○何人係庚○○、甲○○後，即指示
    己○○及乙○○在法院等候庚○○及甲○○開完庭，再向其
    催討債務後，隨即離開。俟同日十時許，庚○○及甲○○開
    庭結束後，行至法院一樓廁所如廁途中，發覺遭己○○及乙○○跟蹤，乃先至一樓服務臺等候，希望己○○及乙○○自
    行離去。嗣至中午十二時許，己○○及乙○○即上前向庚○○及甲○○表示，要其二人一起至外面，商談清償積欠丙○○債務之事，庚○○及甲○○為解決此事，乃依其言，與己○○及乙○○一同至位於臺灣高等法院臺中分院對面之超商
    騎樓洽商後，己○○及乙○○即要求庚○○及甲○○清償積
    欠丙○○之債務，並就先行清償金額展開談判，嗣於同日十
    二時三十分許，「阿寶」亦抵達該超商，並與己○○及乙○○共同與庚○○、甲○○磋商清償債務事宜。然因庚○○表
    示無錢可還，復不願依己○○及乙○○之要求，帶其二人至
    其子住處及工作地點要求其子代為清償，己○○及「阿寶」
    乃以：如不先清償四十萬元，且簽發本票，並找到人背書、
    保證，就不讓庚○○等二人離開，且要其二人留下遺言等語
    ，脅迫庚○○及甲○○，庚○○及甲○○不得不從，乃同意
    帶己○○、乙○○及「阿寶」至其友人丁○○住處，並由庚○○、甲○○與己○○一同搭乘計程車帶路，乙○○則與「
    阿寶」另駕駛一輛自小客車跟隨在後。至同日下午四時許，
    庚○○、甲○○及己○○先抵達丁○○位於臺中縣梧棲鎮○○○街四四二之一號住處，乙○○及「阿寶」亦隨後到達，
    己○○等三人即向丁○○表示庚○○有債務未償，其答應分
    期償還四十萬元，希望丁○○在庚○○所簽發之本票上背書
    等語，而丁○○起初因懷疑庚○○是否有償債能力，且認為
    己○○等三人所要求之三日或十天還款期限均過短，而不願
    意背書，己○○等三人乃以：如丁○○不願意背書，就要將
    庚○○及甲○○帶走等語恫嚇之，庚○○亦於一旁哀求丁○○為其背書，並承諾會想辦法籌錢，讓本票如期兌現，丁○○始同意之，因此庚○○及丁○○乃在己○○、乙○○及「
    阿寶」言語恫嚇下，先由庚○○在己○○等三人提供之空白
    本票上，簽發一紙票面金額為四十萬元，發票日為九十三年
    八月三日，到期日為同年月十三日之本票後，再由丁○○在
    該本票背面背書，而行無義務之事。己○○等人取得上開本
    票後，始行離去。
二、案經庚○○及丁○○分別訴由臺灣臺中地方法院檢察署檢察
    官偵查起訴及移送併辦。
    理  由
壹、有罪部分：
一、訊據被告戊○○固直承：伊有以國泰公司名義與被告丙○○
    簽立委託書，而受託向證人即被害人庚○○及甲○○催討債
    務，嗣被告丙○○有通知伊庚○○於九十三年八月三日會到
    臺灣高等法院臺中分院開庭，伊與丙○○即相約在臺灣高等
    法院臺中分院見面，並聯絡己○○、「阿寶」屆時到法院會
    合，九十三年八月三日伊與丙○○在法院見面後，丙○○有
    指庚○○給伊看，後來伊先離去，當天下午己○○他們有打
    電話來說要跟庚○○到他朋友家談還錢的事，隔一天己○○
    他們有說庚○○簽發了一張四十萬元的本票等情，惟矢口否
    認有何強制罪之犯行，辯稱：全成公司被搜索後，伊即未再
    回到公司，後來全成公司負責人之女友賴小姐，另外設立一
    家聯捷公司，伊在該公司兼職，舊客戶有案件的話，伊就會
    交給聯捷公司的人去執行，伊之工作僅是擔任公司與委託人
    間之橋樑，催收人員並非伊所指派，案件本身是否可以如期
    完成，對伊並非重要，所以根本不需要以非法手段催討債務
    ，九十三年八月三日當日，伊是站在保護委託人丙○○之立
    場，不方便讓催收人員與委託人直接聯繫才到場，並跟催收
    人員說明債務人之特徵，而未指示他們如何做，己○○及「
    阿寶」向庚○○等人討債時，伊並不在場，乙○○有無和己○○、「阿寶」去討債，伊不知道，對於本件催收過程伊並
    不清楚，國泰公司一般都是用協商、談條件之方式向債務人
    討債云云。本院查：
  (一)上揭犯罪事實，業據證人即被害人庚○○於偵查及本院審理
    時均證稱：九十三年八月三日上午十時許，伊與甲○○到臺
    灣高等法院臺中分院開完庭後，發現遭二名陌生男子跟蹤，
    即到法院服務臺，一直坐到中午十二時許，後來那二個陌生
    人叫伊及甲○○到外面談，伊等即到法院對面超商，坐在那
    邊的椅子談，他們對伊說，欠錢要還，伊表示現在已經沒有
    錢了，他們就要伊與甲○○帶他們到伊孩子家要錢，伊不肯
    ，約莫半小時後，又有另一個人來，對方說如果伊不簽發四
    十萬元本票，並找到人替伊背書，就不讓伊等離開，且要伊
    等留下遺言，後來伊等才答應帶他們到丁○○家，並由其中
    一名男子與伊及甲○○共同搭乘計程車，另二名男子自己開
    車，一起至丁○○住處，抵達後三名男子要求丁○○為伊背
    書，丁○○原本不願意，但因為他們說如果不背書，就不讓
    伊等離開，伊也哀求丁○○，並說會想辦法籌錢，所以丁○○才同意背書，伊即在丁○○家中，簽發發票日為九十三年
    八月三日、到期日九十三年八月十三日，票面金額為四十萬
    元之本票一紙，並由丁○○背書後，交付對方，他們始將伊
    等留在丁○○家中，自行離去等語（見九十三年度發查字第
    二九九二號第三頁、九十三年度偵字第二一八二四號偵查卷
    宗第二一、二二頁、本院卷第一一二至一一三、一一五、一
    一六、一一八、一一九、一四三頁）；證人即被害人甲○○
    亦於偵查及本院審理時證陳：九十三年八月三日，伊與庚○○在臺灣高等法院臺中分院開完庭後，有兩個陌生人找伊及
    庚○○到法院對面的超商去談還錢的事，他們一直罵伊等為
    何不還錢，後來又有另一個陌生人到場，他們要伊等帶他們
    去找伊女兒、兒子出來還錢，伊等不肯，他們就要伊等簽發
    支票，且要找保人，不然不讓伊等走，還問伊等有什麼遺言
    要交代，伊等才帶他們去找丁○○，當時是由其中二名男子
    開一輛車，另一名男子與伊等一起搭計程車過去丁○○家，
    丁○○本來不願意背書，後來是對方說如果不背書，就不讓
    伊等走，庚○○亦跟丁○○說會找人籌錢，丁○○才背書等
    語（見同上偵卷第二二頁、見本院卷第一二二至一二五頁）
    ；另證人丁○○亦於偵查及本院審理時證述：在九十三年八
    月三日下午四時許，庚○○與甲○○先與一名男子到伊位於
    臺中縣梧棲鎮○○○街四四二之一號住處，過了不到一分鐘
    ，又來了二名男子，庚○○說有以前債務要處理，已和對方
    談好三天要還四十萬元，對方說要找一個保證人，伊跟對方
    說庚○○不可能三天籌到錢，後來對方同意延長為十天，並
    拿出一張空白本票，由庚○○簽發到期日為九十三年八月十
    三日之票面金額四十萬元本票，他們請伊背書，伊不想背書
    ，但對方說伊不想背書沒有關係，他們會把庚○○二人帶走
    ，伊知道如果不背書，庚○○及甲○○就無法獲得自由，所
    以才背書，對方拿了本票就走了等語（見九十三年度發查字
    第三○九八號、九十三年度他字第二○三九號偵查卷宗第三
    一頁、本院卷第一九四至一九九頁），均互核相符，且有證
    人甲○○所書立之借據、證人甲○○及庚○○共同簽發之票
    面金額九百六十一萬元之本票、臺灣高等法院臺中分院報到
    證、證人庚○○及甲○○被訴詐欺案件之起訴書、本院九十
    三年度易字第四九九號刑事判決、臺灣高等法院臺中分院九
    十三年度上訴字第八三九號刑事判決各一份附卷可稽（見九
    十三年度他字第二四○七號偵查卷宗第一一、二三頁、九十
    三年度他字第二○三九號偵查卷宗第四、一○、二○至二六
    頁），而堪以採信。
  (二)查全成公司、國泰公司均址設於臺中市○○區○○路六九四
    號，實際負責人係廖國良，因替其公司客戶（債權人）催討
    債務時，涉嫌以恐嚇及妨害自由之方式，迫使債務人清償債
    務，而於九十三年四月二十一日為警持搜索票在上址查獲等
    情，有臺灣臺中地方法院檢察署起訴書一份附卷可憑（見本
    院卷第四三至六五頁）。而國泰公司與全成公司之經營者均
    相同，此二公司只是先後申請二個執照，並無不同，俟全成
    公司於九十三年四月二十一日為警搜索後，即停止營業，而
    國泰公司則繼續營業等情，亦據被告戊○○於本院審理時供
    陳在卷（見本院卷第二○五、二一四頁）。而被告丙○○於
    偵查中供稱：伊妻舅許聰敏知道庚○○欠伊錢，他說曾有人
    積欠其債務，他有委託全成公司處理，並說要叫戊○○與伊
    聯絡等語（見九十二年度他字第二○三九號偵查卷宗第一五
    頁）；證人許聰敏於偵查中亦證述：伊知道姐夫丙○○被倒
    了九百多萬元，即跟丙○○說要找人幫他討債，他同意後，
    伊即打電話給國泰公司，他們派業務經理戊○○來找伊，伊
    經丙○○同意，即簽了一張委託書給戊○○等語（同上卷第
    三○頁），且參以由證人許聰敏代理被告丙○○所簽立之委
    託書，受託人係國泰公司，亦有該委託書一份在卷可稽（同
    上卷第三三頁）等情，足認接受被告丙○○委託向證人庚○○催討債務者，應係當時仍繼續營業之國泰公司無誤。被告
    戊○○雖於本院審理時供稱：簽立本件委託書時，全成公司
    已經停業，而該公司停業後，會計賴小姐有另外申請一個公
    司執照，公司名稱叫「聯捷應收帳款管理公司」（以下簡稱
    聯捷公司），伊在該公司兼職，舊客戶有案件的話，會將案
    件交給聯捷公司的人去執行云云（見本院卷第二○五、二○
    七、二一一、二一四頁）。惟查，被告戊○○於本院準備程
    序時，即已供稱：伊接本案時，是在國泰公司擔任業務工作
    等語（見本院卷第三七頁）；另於偵查中亦供述：本案伊交
    給國泰公司的員工「阿生」、「阿寶」去處理等語（見九十
    三年度偵字第二一八二四號卷第六頁），而從未提及聯捷公
    司，應堪認本案與聯捷公司應無關聯，被告戊○○於本院審
    理時提及聯捷公司，並辯稱係在該公司兼職云云，無非係想
    將本案與國泰公司及全成公司劃清界線，圖卸刑責，殊無足
    採。
  (三)查與證人庚○○及甲○○一同至證人丁○○家中者，一共有
    三名男子乙節，業據證人庚○○、甲○○及丁○○證述明確
    ，已如前述。而該三名男子中有一名綽號「阿漢」者乙節，
    亦據證人庚○○於本院準備程序時陳明在卷（見本院卷第八
    ○頁）。被告戊○○雖於偵查及本院準備程序時迭供稱：是
    通知催收人員「阿生」及「阿寶」一起去等語（見九十三年
    度偵字第二一八二四號偵查卷宗第六頁、九十三年度他字第
    二○三九號偵查卷宗第五五頁、本院卷第三七頁）；並於本
    院準備程序時供稱：公司有一名叫「阿漢」的人，本名叫乙○○，不知道九十三年八月三日當天他有沒有去云云（見本
    院卷第八○頁）；另於本院審理時供稱：開庭前一天，就有
    通知乙○○或己○○其中一人，但不確定是何人云云（見本
    院卷第二一○頁）。經查，證人乙○○於本院審理時證述：
    九十三年八月三日有到臺灣高等法院臺中分院找丙○○之債
    務人等語（見本院卷第一三○、一三一頁）；另證人己○○
    亦於本院審理時證稱：九十三年八月三日有與乙○○到臺灣
    高等法院臺中分院找債務人等語；證人庚○○及甲○○並均
    於本院證陳：己○○就是與伊等一起搭計程車去丁○○家的
    人，乙○○是與另一人一起開車過去，要伊等找人保證、背
    書，否則要把伊等帶走，並要伊等留下遺言之人，就是己○○與另一人等語（見本院卷第一四三頁）；另證人丁○○亦
    指認證人己○○之照片，並證述：己○○就是到伊住處三名
    慶輝及甲○○催討債務之其中二名男子無誤。至證人乙○○
    雖於本院審理時證稱：當天是伊與己○○去，並沒有另一名
    的人云云（見本院卷第一三一、一三九頁）；證人己○○亦
    於本院審理時證述：伊與乙○○並無通知另一人到場，當天
    後來有一個人是在丁○○家中出現，伊先前未見過此人，他
    只是在場，沒有說什麼，伊不清楚他是幫忙討債，還是丁○○那邊的人；公司之前沒有叫「阿寶」的人，嗣後有沒有不
    清楚云云（見本院卷第一五○頁）。惟查，當天在臺灣高等
    法院臺中分院對面超商，係由三名男子向證人庚○○及甲○○催討債務，嗣並到證人丁○○家中要求證人丁○○背書等
    情，業如前述，且被告戊○○亦屢供稱：有通知綽號「阿寶
    」之人處理本案等語（見九十三年度偵字第二一八二四號偵
    查卷宗第六頁、本院卷第三七頁），並於偵查中供稱：「˙
    ˙˙我就與國泰公司的二位催收人員『阿生』、『阿寶』一
    起去˙˙˙」（見九十三年度他字第二○三九號偵查卷宗第
    五五頁）、「˙˙˙『阿生』、『阿寶』來時，丙○○已經
    開完庭出來˙˙˙」，是當日應尚有另一名綽號「阿寶」之
    討債務等情，應無疑義；且證人庚○○及甲○○所證述與證
    人己○○一起要其二人找人保證、背書，否則要把伊等帶走
    ，並要伊等留下遺言之人，應是被告戊○○所稱綽號「阿寶
    」之人，亦堪認定。
  (四)被告戊○○雖於本院審理時供稱：在九十三年四月二十一日
    全成公司被搜索後，就未再回公司了云云（見本院卷第二○
    五頁）；另於偵查中供稱：伊於九十三年六月前在國泰公司
    上班云云（見九十三年度他字第二○三九號偵查卷宗第五四
    頁），其就離職之時間，前後供述不一，是否為真，即堪置
    疑。且被告戊○○於本院第一次準備程序時即已供認：「阿
    生與阿寶妨害被害人自由時，我當天並不在場，我那時是在
    國泰應收帳款公司擔任業務工作」等語（見本院卷第三七頁
    ）；於本院第二次準備程序時亦供稱：在國泰公司任職一年
    多，期間是自九十二年八月起至九十三年八月間等語（見本
    院卷第八○頁）；復審之本案受被告丙○○委託催討債務者
    ，係國泰公司，且其委託書是由被告戊○○與被告丙○○之
    代理人即證人許聰敏洽談訂約等情，均如前述，茍被告戊○○當時業已自國泰公司離職，其焉會再於九十三年五月二十
    四日代表國泰公司簽立本件委託書？又豈會於同年八月三日
    替國泰公司向證人庚○○及甲○○催討債務？是其辯稱：在
    全成公司被搜索後或九十三年六月間業已離職云云，均係事
    後卸責之詞，無足採信。
  (五)查證人己○○、乙○○及「阿寶」，在臺灣高等法院臺中分
    院對面之超商時，曾由證人己○○及「阿寶」以：要庚○○
    簽發本票，並找人背書、保證，否則不讓庚○○夫妻離開，
    並要其二人留下遺言等語，恫嚇證人庚○○及甲○○；嗣於
    丁○○家中，其三人亦以：如丁○○不背書，就要將庚○○
    夫妻帶走等語，脅迫證人丁○○等情，業如前述。而被告戊○○於證人己○○等三人為上開行為時，並不在場乙節，固
    據證人庚○○、甲○○於偵查中、證人丁○○於本院審理時
    證述明確（見九十四年度偵字第一五○九號偵查卷宗第七頁
    、本院卷第一九八頁），然查：
  (1)證人乙○○及己○○雖均於本院審理時證述：本件不是簽本
    票，而是寫償還協議書云云（見本院卷第一三八、一五二頁
    ），惟查，證人庚○○、甲○○及丁○○均證述：是由庚○○簽發四十萬元本票，再由丁○○背書等語，互核相符，亦
    如前述。而被告戊○○亦於偵查中供述：嗣後「阿生」他們
    有說庚○○承諾十天償還四十萬元，且有簽發本票等語（見
    九十三年度他字第二○三九號偵查卷宗第五五頁），是堪認
    證人庚○○應係簽發本票，而非寫償還協議書無誤，合先敘
    明。
  (2)證人乙○○於本院審理時證述：是戊○○聯絡伊九十三年八
    月三日到臺灣高等法院臺中分院，伊與己○○均是戊○○通
    知的等語甚詳（見本院卷第一三○頁）；而證人己○○雖證
    稱：九十三年八月三日是乙○○還是其他人叫伊去臺灣高等
    法院臺中分院，伊已忘記了等語（見本院卷第一四六頁），
    惟查，被告戊○○迭於偵查及本院準備程序供稱：伊有聯絡
    「阿生」（即證人己○○）、「阿寶」到場等情，業如前述
    ，準此，證人己○○、乙○○及「阿寶」，應均係受被告許
    厚生之通知，始前往臺灣高等法院臺中分院等情，應堪認定
    。被告戊○○辯稱本件催收人員並非伊指派云云，並不足採
    。
  (2)又證人乙○○於本院審理時證稱：曾打電話跟戊○○說伊等
    要去丁○○家；後來去梧棲簽完償還協議書後，有跟戊○○
    說這個案件有簽四十萬元之償還協議書（應係本票，如前所
    述）等語（見本院卷第一三九頁），與被告戊○○於偵查中
    供述：後來「阿生」打電話通知伊，庚○○帶催收人員到其
    朋友家，庚○○承諾十天要還四十萬元，並有簽發本票等語
    （見九十三年度他字第二○三九號偵查卷宗第五五頁）；並
    於本院準備程序時供承：下午有接到「阿生」、「阿寶」電
    話，說要到庚○○朋友家等語（見本院卷第三八頁）均互核
    相符，足證證人乙○○會將其等催討債務之進度及結果，向
    被告戊○○報告，至為灼然。被告戊○○辯稱：催收過程伊
    不清楚云云，委無足採。
  (3)被告戊○○於偵查中供稱：丙○○沒有告訴伊要如何去討債
    ，伊等依公司慣例就是去跟債務人閒談看如何還錢云云（見
    九十三年度偵字第二一八二四號偵查卷宗第七頁）；另於本
    院準備程序時供述：國泰公司慣例就是用協商方式討債，就
    是談條件，催收人員的語氣通常會比較兇，因為現在的人都
    是這樣，好好講他們不會還錢等語（見本院卷第三七頁），
    足見被告戊○○所謂國泰公司之慣例，應係以言語使債務人
    產生一定之心理壓力，而促使其還款無訛。
  (4)又全成公司於九十三年四月二十一日為警查獲時，在該公司
    扣得紅色油漆、鞭炮及電擊棒等物，嗣經檢察官偵查終結後
    ，以案外人即該公司實際負責人廖國良及催收組人員包含證
    人己○○、乙○○因暴力討債，而涉嫌恐嚇、剝奪他人行動
    自由等罪嫌，提起公訴，有前揭起訴書一份在卷可參。而證
    人黃曉莉於上開案件警詢時證述：全成公司催收組人員在收
    款過程中，遇到不願意配合的債務人時，會在債務人門口貼
    紙條，或從公司帶自備的紅色油漆、噴灑油漆，或以電話恫
    嚇債務人，逼使債務人出面解決等語，有偵訊筆錄一份附卷
    可查（見本院卷第一七二頁）；另被告戊○○係在全成公司
    擔任業務經理乙職等情，亦有證人黃曉莉及案外人廖國良所
    繪之全成公司組織圖各一份在卷可稽（見本院卷第一七○背
    面、第一七四頁）；而證人黃曉莉係被告戊○○之組員等情
    ，亦據被告戊○○於本院審理時供明在卷（見本院卷第二○
    三、二一五頁）。則證人黃曉莉僅係被告戊○○業務組之組
    員，即已知悉全成公司之催收人員屢以言語或鞭炮、油漆等
    物恫嚇債務人，逼使債務人還款之方式催討債務等情，而被
    告戊○○身為高層之業務經理，焉有不知之理？況被告戊○○於本院審理時亦供稱：在全成公司查扣之油漆及鞭炮，是
    要嚇債務人等語（見本院卷第二一五頁），堪認被告戊○○
    對於全成公司之催收組人員討債之方式，亦應知之甚稔。而
    全成公司與國泰公司僅係先後申請之二個公司執照，二者並
    無不同，業如前述；且全成公司與委託之債權人就收得之帳
    款，係採五五分帳，與本件相同等情，亦有前揭起訴書及委
    託書可參，因此，堪信國泰公司催收人員討債之方式，與全
    成公司並無不同，被告戊○○於偵查及本院所供依國泰公司
    討債之慣例乙節，應即是以恫嚇債務人之方式，以遂行其使
    債務人實質清償之目的，允無疑義。
  (5)綜上，被告戊○○於接受被告丙○○之委託後，親自指示證
    人己○○、乙○○及「阿寶」等人向證人庚○○及甲○○催
    討債務，證人乙○○等人並隨時將處理之進度及結果，向被
    告戊○○報告，使被告戊○○得以隨時掌握其發展情況，足
    證證人己○○及乙○○，均係接受被告戊○○之指示，進行
    本件債務之催討無誤。而被告戊○○知悉證人己○○及乙○○，因以恐嚇及剝奪債務人行動自由之方式討債，而被提起
    公訴乙節，業據其於本院審理時供明在卷（見本院卷第二一
    四頁），其既知悉證人己○○及乙○○向來慣行之討債方式
    ，自得以預見證人己○○及乙○○會以言語脅迫證人庚○○
    、甲○○，以至於其友人即證人丁○○，卻猶指示證人己○○等人向證人庚○○等人進行催討，是其就證人己○○及乙○○以言語恫嚇證人庚○○、甲○○，要求其二人帶路至證
    人丁○○家中，要求證人庚○○簽發本票及證人丁○○背書
    等行為，應有犯意聯絡，應堪認定。
  (6)至被告戊○○雖辯稱：受委託之案件是否可如期完成，對其
    並非重要，當無須以不法之方式為之云云。惟查，國泰公司
    係向委託人收取實收債權金額之一半作為費用，被告戊○○
    就其招攬之業務，每件由國泰公司支付收回債權百分之五之
    金額以為報酬，如果委託人之債權無法回收，就直接退件，
    而不收取任何費用等情，業據被告戊○○於本院審理時供陳
    明確（見本院卷第二○九、二一一、二一四頁），由此可知
    ，國泰公司之利潤來源，大致取決於催討所得之債權，如催
    討成功，除國泰公司可獲得一筆利潤外，身為業務經理之被
    告戊○○，亦可獲得為數不少之報酬。就本件而言，證人庚○○所允諾先行清償之四十萬元，如能如期給付，被告戊○○即可獲取兩萬元之豐厚報酬，是此顯為被告戊○○指示證
    人己○○等人以強制之手段，以迅速迫使證人庚○○允諾並
    實質償還積欠債款之動機及誘因。是被告戊○○所辯上情，
    並非可採。
  (7)又證人己○○及乙○○雖於本院審理時均否認有何強制犯行
    ，惟其二人之共同連續強制犯行，業據證人庚○○、甲○○
    及丁○○證述明確，其等與被告戊○○就本案既有共犯之關
    係，利害與共，則其陳述當難免迴護被告戊○○，避重就輕
    ，以圖同卸刑責，是其此部分證言，自無可採，併此敘明。
  (六)綜上所述，被告戊○○所辯，均係卸責之詞，無可採信。本
    件事證明確，被告戊○○犯行堪以認定，應予依法論科。
二、核被告戊○○所為，係犯刑法第三百零四條第一項之強制罪
    。被告戊○○與證人己○○、乙○○及綽號「阿寶」之成年
    與證人己○○等人，以言詞迫使證人庚○○帶同證人己○○
    、乙○○及「阿寶」一同至證人丁○○家中及在證人丁○○
    家中簽發本票，係利用同一犯罪機會接續為之，為接續犯。
    另被告戊○○以一脅迫行為同時迫使證人庚○○及甲○○行
    無義務之事，均觸犯構成要件相同之罪名，為同種想像競合
    犯，應依刑法第五十五條之規定，從一之強制罪處斷。被告
    戊○○多次強制犯行，時間緊接，方法相同，觸犯構成要件
    相同之罪名，顯係基於概括犯意為之，應依連續犯之規定論
    以一罪，並依法加重其刑。爰審酌被告戊○○年輕力壯，竟
    為貪圖豐厚利潤，即以非法方式討債，對證人庚○○、甲○○及丁○○造成之心理恐慌甚鉅，且犯罪後尚砌詞飾卸，顯
    乏認錯悔過之具體表現，態度不佳等一切情狀，量處如主文
    所示之刑，並諭知易科罰金之折算標準。
貳、無罪部分：
一、公訴意旨略以：被告丙○○因證人庚○○、甲○○積欠債務
    九百六十一萬元遲未償還，乃令被告戊○○向證人庚○○催
    討債務，被告戊○○即夥同有使人行無義務事之共同概括犯
    意聯絡之「阿生」、「阿寶」共同連續對證人庚○○、甲○○及丁○○為如前揭犯罪事實欄所述之強制行為，因認被告
    丙○○涉有共同連續強制罪嫌。
二、按犯罪事實應依證據認定之，無證據不得認定犯罪事實，刑
    事訴訟法第一百五十四條第二項定有明文。又按刑事訴訟法
    上所謂認定犯罪事實之證據，係指足以認定被告確有犯罪行
    為之積極證據而言，該項證據自須適合於被告犯罪事實之認
    定，始得採為斷罪資料；如未能發現相當證據，或證據不足
    以證明，自不能以推測或擬制之方法，以為裁判之基礎；告
    訴人之告訴係以使被告受刑事訴追為目的，是其陳述是否與
    事實相符，仍應調查其他之證據以資審認，最高法院著有二
    十九年上字第三一０五號、四十年臺上字第八六號、五十二
    年臺上字第一三ＯＯ號判例可資參照。
三、訊據被告丙○○固直承有委託被告戊○○處理與證人庚○○
    、甲○○之九百六十一萬元債務事宜，且於九十三年八月三
    日亦有在臺灣高等法院臺中分院與被告戊○○見面，並向被
    告戊○○指出證人庚○○及甲○○為何人等情，惟堅決否認
    有何共同連續強制罪嫌，辯稱：是伊妻舅許聰敏及戊○○均
    說國泰公司是合法公司，伊才委託國泰公司跟蹤庚○○，他
    們並沒有說會用何方式催討，九十三年八月三日當天去開庭
    時，有遇到戊○○，有告訴他庚○○之特徵，但並未看到「
    阿生」、「阿寶」，亦不認識他們，也沒有接到他們電話，
    只有在中午十二時許及下午二時許，有接到庚○○的電話，
    說要來找伊，後來隔天打電話給戊○○，他才說庚○○他們
    在九十三年八月十三日要還四十萬元，其他的事伊均不清楚
    等語。
四、公訴人認被告丙○○涉有共同連續強制罪嫌，無非係以(1)證
    人庚○○、甲○○及丁○○於偵查中之證述、(2)茍「阿生」
    、「阿寶」未獲被告丙○○之指示，斷不會向證人庚○○及
    甲○○催討債務等情，為其論據。經查：
  (一)被告丙○○雖於本院辯稱：伊僅係叫戊○○去跟蹤庚○○、
    甲○○，而非催討債務云云。惟查，被告戊○○於偵查中業
    已供稱：伊在許聰敏住處簽委託書時，有與被丙○○通電話
    ，確認庚○○與丙○○債權債務發生之原因，丙○○說庚○○被告詐欺，會在九十三年八月三日到臺灣高等法院臺中分
    院開庭，因為庚○○很難找，所以如果在法庭外有看到庚○○，要請庚○○還錢等語（見九十三年度他字第二○三九號
    偵查卷宗第五五頁）；並於本院準備程序時亦供述：九十三
    年五月二十四日接受委託當天有與丙○○通電話，他說的內
    容與許聰敏一樣，是要委託我們討債等語（見本院卷第三七
    頁），而足證被告丙○○辯稱僅係委託國泰公司派員跟蹤證
    人庚○○云云，並不足採。又被告丙○○前揭辯解雖不足採
    ，然仍須有積極證據足資證明，始得認定被告丙○○有公訴
    人所指之共同連續強制犯行。
  (二)查依證人庚○○、甲○○及丁○○之證述，足證以脅迫方式
    逼迫證人庚○○、甲○○帶路至證人丁○○家中、令證人庚○○簽發本票及證人丁○○在前揭本票上背書者，均係證人
    己○○、乙○○及「阿寶」，已如前述，而被告丙○○於本
    件案發過程中均未在場等情，亦據證人庚○○、甲○○及丁○○於本院審理時均證述明確（見本院卷第一一三、一二五
    、一九八頁），則被告丙○○既未與證人己○○、乙○○及
    「阿寶」共同實施犯罪構成要件行為，除能證明被告丙○○
    與證人己○○等人亦具有意思聯絡外，自不能令被告丙○○
    就證人己○○、乙○○及「阿寶」之共同連續強制犯行，同
    負其責。
  (三)證人甲○○固於本院審理時證述：己○○等三人曾說丙○○
    有指示不讓伊及庚○○走等語（見本院卷第一二三頁），惟
    證人庚○○於本院審理時則證稱：乙○○打電話給丙○○時
    ，是將伊之意思轉達給丙○○，並未特別說要去哪裡或是債
    務的事情等語（見偵卷第一一四頁），而未敘及證人己○○
    等三人曾說被告丙○○有指示不可讓證人庚○○二人離開等
    情；且證人甲○○所證述上情，既是證人己○○三人於與被
    告丙○○通話後所轉述之內容，而非親耳聽聞被告丙○○有
    是項指示，當無法以此證明被告丙○○確曾向證人己○○等
    人下達此項指示，是證人上開證言自不得作為被告丙○○共
    同涉犯連續強制罪嫌之適合證明。
  (四)查國泰公司係合法設立之公司，所營事業包含「逾期應收帳
    款管理服務」等情，有該公司之公司基本資料查詢一份在卷
    可稽（見本院卷第一四頁）。而「逾期應收帳款管理服務」
    既為法所許可之營業項目，則委託私人機構催討債款，只要
    非以不法手段為之，不僅非為法所不許，且可認係法律上正
    當權利之行使。被告丙○○係經證人許聰敏介紹，並進而由
    證人許聰敏代理，與國泰公司簽立本件委託書等情，業經被
    告丙○○於偵查及本院準備程序供承不諱（見九十三年度他
    字第二○三九號偵查卷宗第一四頁、本院卷第三八頁），且
    與證人許聰敏於偵查中證述情節相符（見同上他卷第三○頁
    ），而堪以採信。而證人許聰敏亦於偵查中證述：伊看到國
    泰公司的廣告，就打電話去問，對方說是以合法、正統方式
    經營等語（見同上頁），況依前揭委託書第二條、第三條所
    載內容，均強調國泰公司所享有之特別代理權限於合法誠信
    之範圍、國泰公司應秉諸誠實合法誠信處理受託事件，是被
    告丙○○經由證人許聰敏所獲得者，乃均係國泰公司係合法
    經營之公司，以合法方式討債之訊息，自難以被告丙○○委
    託屬私人機構之國泰公司催討債務，即對於證人戊○○等人
    係以不法方式催討債務乙節，有所認識，而推論被告丙○○
    對於證人戊○○等人之共同連續強制行為，有何犯意聯絡。
  (五)綜上所述，公訴人所舉證據，並不足以證明被告丙○○有何
    強制犯行。此外，復查無其他積極證據，足認被告丙○○確
    有公訴人所指之犯行，不能證明被告丙○○犯罪，依法應為
    無罪之諭知。
參、查證人己○○及乙○○涉有本件共同連續強制犯行等情，業
    據證人庚○○、甲○○及丁○○證述明確，已如前述，此部
    分本院併依職權向檢察官告發，特此敘明。
據上論斷，應依刑事訴訟法第二百九十九條第一項前段、第三百
零一條第一項，刑法第二十八條、第五十六條、第三百零四條第
一項、第五十五條、第四十一條第一項前段，罰金罰鍰提高標準
條例第一條前段、第二條，判決如主文。
中　　華　　民　　國　  九十四  　年　  七　月　十二  日
                        臺灣臺中地方法院刑事第四庭
                            審判長法  官  張智雄
                                  法  官  吳進發
                                  法  官  郭妙俐
以上正本證明與原本無異。
如不服本判決，應於收受送達後10日內向本院提出上訴書狀（應
附繕本）。
　　　　　　　　　　　　　　　　　書記官  黃雅青
中　　華　　民　　國　  九十四  　年　  七　月　十二  日
附錄本案論罪科刑法條全文：
刑法第三百零四條
以強暴、脅迫使人行無義務之事或妨害人行使權利者，處三年以
下有期徒刑、拘役或三百元以下罰金。
前項之未遂犯罰之。
